【裁判字號】    95,訴,40
【裁判日期】    950127
【裁判案由】    毒品危害防制條例
【裁判全文】
臺灣基隆地方法院刑事判決                95年度訴字第40號
公  訴  人  臺灣基隆地方法院檢察署檢察官
被      告  乙○○
上列被告因毒品危害防制條例案件，經檢察官提起公訴（94年度
毒偵字第3206號），被告並為有罪陳述，本院合議庭乃裁定由受
命法官獨任以簡式審判程序進行審理，並判決如下：
    主  文
乙○○施用第一級毒品，處有期徒刑陸月，如易科罰金，以佰
元折算壹日。扣案之第一級毒品海洛因殘渣併同無法析離之分裝
袋壹只，沒收銷燬；注射針筒支、藥鏟壹支，均沒收。
    事  實
一、乙○○前因施用毒品案件，經觀察、勒戒後，認有繼續施用
    毒品之傾向，經法院裁定令入戒治處所施以強制戒治，於90
    年5 月17日始因停止戒治經釋放出所並付保護管束，俟90年
    12月25日管束期滿未經撤銷，而完成其強制戒治之毒癮戒斷
    療程，並由臺灣基隆地方法院檢察署檢察官於91年1 月3 日
    ，以91年度戒毒偵字第3 號為不起訴處分確定。
二、乙○○猶不思戒除毒癮，於強治戒治之毒癮戒斷療程執行完
    畢後五年以內，復基於施用第一級毒品海洛因之犯意，於94
    年11月28日中午12時，在基隆市安樂區○○○街14號4 樓其
    住處，以將稀釋後之海洛因置入注射針筒內再持以施打血管
    之方式，施用第一級毒品海洛因1 次。嗣為警於94年11月28
    日下午4 時30分許，在上址搜索查獲，並扣得乙○○所有之
    第一級毒品海洛因殘渣併同無法析離之分裝袋1 只、注射針
    筒3 支及藥鏟1 只，經採其尿液送驗，結果呈嗎啡（海洛因
    代謝後尿液檢出成份）陽性反應，始知上情。
三、案經基隆市警察局第四分局移送臺灣基隆地方法院檢察署檢
    察官偵查起訴。
    理  由
壹、程序事項
    查本案被告乙○○所犯者非為死刑、無期徒刑、最輕本刑為
    三年以上有期徒刑之罪或高等法院管轄第一審案件，其於準
    備程序進行中，先就被訴事實為有罪之陳述，經告知其簡式
    審判程序之旨，並聽取公訴人、被告之意見後，本院業已依
    刑事訴訟法第二百七十三條之一第一項規定，裁定由受命法
    官獨任以簡式審判程序進行本案之審理。
貳、實體事項
一、前揭事實業據被告乙○○於本院審理時坦承不諱，且有第一
    級毒品海洛因殘渣併同無法析離之分裝袋1 只、注射針筒3
    支及藥鏟1 只扣案可佐；而被告為警查獲後所採集之尿液檢
    體，經基隆市警察局第四分局送請臺灣尖端先進生技醫藥股
    份有限公司分別以酵素免疫分析法為初步篩檢、以氣相層析
    質譜儀法為確認檢驗，結果呈嗎啡（海洛因代謝後尿液檢出
    成份）陽性反應，此亦有臺灣尖端先進生技醫藥股份有限公
    司94年12月9 日濫用藥物檢驗報告正本1 紙暨基隆市警察局
    第四分局偵辦毒品案件尿液檢體對照表正本1 紙在卷可考；
    參之以酵素免疫分析或薄層定性分析等方式為初步篩檢者，
    檢驗結果雖有相當程度偽陽性之可能，然以氣（液）相層析
    、質譜分析之儀器為交叉確認者，檢驗結果出現偽陽性之機
    率則極低，因而具有公信力，核足為對涉嫌人不利之認定；
    兼以一般人注射海洛因經體內吸收代謝約30分鐘以後，乃轉
    換以嗎啡為主要成份（主要型態），陸續隨尿液排出體外，
    並以最初6 至12小時之排泄量最多。若以日計，約有80% 之
    毒品代謝物（嗎啡），可在注射後24小時以內隨尿液排出體
    外，至其他剩餘劑量則可在數日內分別隨尿液排出體外，此
    並曾經法務部調查局以90年4 月12日陸(一)字第90133335號
    函釋在案。勾稽以觀，足見被告之上揭任意性自白，與事實
    相符，堪可採信。又被告前因施用毒品案件，經觀察、勒戒
    後，認有繼續施用毒品之傾向，經法院裁定令入戒治處所施
    以強制戒治，於90年5 月17日始因停止戒治經釋放出所並付
    保護管束，俟90年12月25日管束期滿未經撤銷，而完成其強
    制戒治之毒癮戒斷療程，並由臺灣基隆地方法院檢察署檢察
    官於91年1 月3 日，以91年度戒毒偵字第3 號為不起訴處分
    確定等情，復有臺灣高等法院被告前案紀錄表、前揭不起訴
    處分書在卷可考。綜上研析，本案事證明確，被告於強制戒
    治之毒癮戒斷療程執行完畢以後，五年內再犯施用毒品之犯
    行，堪可認定，應依法論科。
二、論罪科刑：
  (一)查海洛因、安非他命類分別係毒品危害防制條例所列管之第
    一級、第二級毒品，此為該條例第二條第二項第一款、第二
    款所明定。按犯毒品危害防制條例第十條之罪（施用毒品罪
    ）者，檢察官應聲請法院裁定，令被告入勒戒處所觀察、勒
    戒，經勒戒處所陳報，認受觀察、勒戒人無繼續施用毒品傾
    向者，應即釋放，並為不起訴之處分；認有繼續施用毒品傾
    向者，即應聲請法院裁定令入戒治處所強制戒治，俟強制戒
    治期滿釋放，再為不起訴之處分。惟依上揭規定觀察勒戒或
    強制戒治執行完畢釋放後，五年內再犯毒品危害防制條例第
    十條之罪（施用毒品罪）者，檢察官即應依法追訴，毒品危
    害防制條例第二十條第一項、第二項、第二十三條第二項分
    別定有明文。又按諸立法理由所稱：「觀察、勒戒或強制戒
    治後五年後再犯者，顯見前所實施之觀察、勒戒或強制戒治
    已足以遮斷其施用毒品之癮，為期自新及協助其斷除毒癮，
    對此五年後再犯者爰明定仍適用初犯之規定，先經觀察勒戒
    、強制戒治之程序」，足見所謂「觀察、勒戒或強制戒治執
    行完畢釋放」之所重，實乃「依法律規定所實施之觀察勒戒
    、強制戒治療程是否業已完成戒斷」。即經觀察、勒戒後，
    倘認無繼續施用毒品傾向而經釋放者，則應認為療程已經完
    成；倘經觀察、勒戒後，認仍有繼續施用毒品之傾向，因尚
    須依毒品危害防制條例第二十條第二項規定繼續施以強制戒
    治，則其療程當然尚未結束。再依舊法停止強制戒治出所者
    ，依法應付保護管束；茲該保護管束處分既係強制戒治處遇
    程序之延續，則在保護管束期間尚未屆滿以前，當認為戒斷
    療程尚未完成，強制戒治亦未執行完畢。至92年7 月9 日修
    正公布、93年1 月9 日生效施行之毒品危害防制條例（即現
    行有效之毒品危害防制條例），因業已明定五年內再犯者，
    僅須進行刑事訴追，而不再施以觀察、勒戒或強制戒治，部
    分依舊法執行觀察勒戒或強制戒治療程者，乃因法律修正施
    行而經免除觀察、勒戒或強制戒治之執行，並於93年1 月9
    日經釋放出所；然此項戒毒療程之中斷，既係肇因於法律另
    有規定，則其釋放出所，即非因毒癮戒斷完成之可比，參諸
    前揭說明，此類因法律修正而於93年1 月9 日經釋放出所之
    情形，當非毒品危害防制條例第二十條第三項、第二十三條
    第二項所稱之「觀察、勒戒或強制戒治執行完畢釋放」。合
    先說明。
  (二)核被告於強制戒治之毒癮戒斷療程執行完畢後，五年以內再
    犯施用第一級毒品海洛因之行為，係犯毒品危害防制條例第
    十條第一項之施用第一級毒品罪。被告持有第一級毒品海洛
    因之低度行為，應為施用第一級毒品之高度行為所吸收，不
    另論罪。又起訴書雖誤繕被告施用毒品之時地，然此業據蒞
    庭檢察官於未變動其社會基本事實同一性之前提下，當庭更
    正如本判決事實欄之所載，本於檢察一體之原則，本院自應
    以蒞庭檢察官所到庭更正者，為起訴所指之犯罪時地。本院
    審酌被告犯罪之動機、吸食頻率、曾有施用毒品之前科仍不
    知戒除，惟慮及其犯後坦承犯行、所犯乃戕害自己身心健康
    ，尚未危及他人等一切情狀，量處如主文所示之刑，併諭知
    易科罰金之折算標準。
  (三)扣案殘渣（量微無法秤重），核屬毒品危害防制條例所明定
    列管之第一級毒品海洛因，此業據被告敘明無訛，並有上開
    濫用藥物檢驗報告正本1 紙在卷可參，併同無法析離之分裝
    袋1 只，均應依毒品危害防制條例第十八條第一項前段規定
    ，宣告沒收併銷燬之。扣案之注射針筒3 支，為一般市售之
    藥用注射針筒；扣案之藥鏟1 只，則為市售吸管切割而成，
    且均屬被告所有，供本案犯罪之所用，此亦據被告陳明無誤
    ，爰依刑法第三十八條第一項第二款規定，併予宣告沒收。
據上論斷，應依刑事訴訟法第二百七十三條之一第一項、第二百
九十九條第一項前段，毒品危害防制條例第二十三條第二項、第
十條第一項、第十八條第一項前段，刑法第十一條、第四十一條
第一項前段、第三十八條第一項第二款，罰金罰鍰提高標準條例
第二條，判決如主文。
本案經檢察官甲○○到庭執行職務。
中    華    民    國    95    年    1     月    27    日
                  刑事第三庭法  官  王慧惠
以上正本證明與原本無異。
對於本件判決如有不服，應於收受送達後10日內，向本院提出上
訴書狀，上訴於臺灣高等法院，並按他造當事人之人數附具繕本
。
中    華    民    國    95    年    1     月    27    日
                            書記官  王一芳
附錄論罪法條：
毒品危害防制條例第10條第1項
施用第一級毒品者，處 6 月以上 5 年以下有期徒刑。


司法院資訊處製作；財團法人民間司法改革基金會備份。
